【裁判字號】    98,上易,2455
【裁判日期】    981013
【裁判案由】    竊盜
【裁判全文】
臺灣高等法院刑事判決                98年度上易字第2455號
上  訴  人
即  被  告  乙○○
上列上訴人因竊盜案件，不服臺灣桃園地方法院98年度易字第49
1號，中華民國98年8月17日第一審判決（起訴案號：臺灣桃園地
方法院檢察署98年度偵緝字第307號），提起上訴，本院判決如
下：
    主  文
上訴駁回。
    理  由
一、按不服地方法院之第一審判決而上訴者，應向管轄第二審之
    高等法院為之。上訴書狀應敘述具體理由。上訴書狀未敘述
    上訴理由者，應於上訴期間屆滿後20日內補提理由書於原審
    法院，逾期未補提者，原審法院應定期間先命補正。第二審
    法院認為上訴書狀未敘述理由或上訴有第362條前段之情形
    者，應以判決駁回之，但其情形可以補正而未經原審法院命
    其補正者，審判長應定期間先命補正。刑事訴訟法第361條
    及第367條分別定有明文。所謂不服第一審判決之具體理由
    ，係指依據卷內訴訟資料，具體指摘第一審判決關於認定事
    實、適用法律及量刑等項，有違法或不當之情形而言，此為
    提起第二審上訴之法定要件。倘上訴人之上訴書狀或補提之
    上訴理由書，雖有敘述上訴理由，惟並未具體敘述第一審判
    決有上述違法、不當情形，即與未敘述具體理由無異，所為
    上訴，即不符合上訴之法定要件。
二、經查：
  (一)本件原判決以上訴人即被告乙○○涉犯竊盜之事實，業據證
    人即共犯丙○○指證綦詳，雖細節部分固有些許不一，然其
    全盤陳述之意旨均指上訴人共同犯案，尚屬一致，互核證人
    即被害人甲○○於警詢及偵查中證述看到上訴人形跡可疑之
    過程，亦與證人丙○○所述情節大致相符，且參上訴人為警
    查獲時確實赤裸上半身，有查獲照片2紙在卷可參。綜合以
    觀，不論是證人丙○○、甲○○所見情形，抑或上訴人該時
    客觀之情狀，均相符合，顯見上訴人該時乃因誤觸警報，驚
    恐犯行曝光而獨自逃離，祇留不知所措之證人丙○○在車內
    等候，殆無疑義。至上訴人所辯不認識丙○○，當時僅恰巧
    返家路過云云，要與已顯之客觀事證不符，自無由以其空言
    狡辯之詞，認屬得排除超越一切合理可疑之積極證據，所辯
    洵屬無據並不足取等情，而量處上訴人有期徒刑3月，並諭
    知易科罰金之折算標準，業已詳敘認定上訴人共同竊盜所依
    憑之證據資料，並說明其所為之辯解何以不足採信之理由。
    從形式上審查，其認事用法，並未違反法令，或悖離經驗法
    則、論理法則，量刑亦屬允當。
  (二)上訴人因不服原審判決，於法定期間內之民國98年9月10日
    提起上訴，惟查其上訴狀僅記載「本案證人丙○○當時在法
    庭上胡言亂語，當時她說不認識本人，本人只是路過，從復
    興路必經龍慈路交叉口，直回老闆工廠，案發地點在龍慈路
    ，根本不同路線，所以與本人無關。本人不是現行犯，丙○
    ○在龍慈路犯案是現行犯。丙○○在派出所已經認了，現金
    與手套是她本人招認，當時胡言亂語不敢面對本人及檢察官
    （低頭），本人上衣沒穿是真的，因為熱體質關係，喝維士
    比原因，與多年未見朋友相聚唱卡拉OK。茲列出幾點原因，
    證明與本人無關：(1)本人與丙○○及被害人均不認識。(2)丙
    ○○在警察局交出金錢與手套。(3)本人只是必須回老闆工廠
    路過該地。(4)丙○○在法庭上說本人用鐵片開車門，請問
    法官大人有亂說胡說八道？哪有車不用鎖匙就能開車鎖。總
    而言之，本人要告她誣告罪，我在法庭上已說明案情」等語
    之上訴理由，此有其所提出之刑事上訴狀在卷足憑。
  (三)按刑事訴訟法第361條第2項規定「上訴書狀應敘述具體理由
    」，雖未明定「具體理由」究何所指。惟就立法過程言，該
    條文之原草案第2項為：「依前項規定提起上訴者，其上訴
    書狀應敘述理由，並引用卷內訴訟資料，具體指摘原審判決
    不當或違法之事實。其以新事實或新證據為上訴理由者，應
    具體記載足以影響判決結果之理由。」嗣經提出於立法院司
    法委員會全體委員會議討論時，與會委員咸認目前第二審並
    非如第三審係法律審，為兼顧上訴人權益，經深入研商，乃
    由委員提修正動議，修正草案第361條第2項為：「上訴書狀
    應敘述具體理由」即現行公布之內容，刪除原草案之其他文
    字；其立法理由(二)亦本此趣旨，修正為「提起第二審上訴之
    目的，在於請求第二審法院撤銷、變更原判決，自須提出具
    體理由。爰增訂第2項，明定上訴書狀應敘述具體理由。又
    因目前第二審並非如第三審係法律審，故上訴理由無須如第
    367條規定以原判決違背法令為限，乃屬當然。」綜上觀之
    ，固足認所謂上訴書狀應敘述具體理由者，並不以其書狀應
    引用卷內訴訟資料，具體指摘原審判決不當或違法之事實，
    亦不以於以新事實或新證據為上訴理由時，應具體記載足以
    影響判決結果之情形為必要。惟提起第二審上訴之目的，既
    在於請求第二審法院撤銷、變更原判決，故所稱具體理由，
    係指須就不服之判決為具體之指摘而言，如僅泛稱原判決認
    事用法不當或採證違法、判決不公等，均非具體理由；至於
    上訴理由之具體與否，係屬第二審法院審查範圍，不在第一
    審法院命補正之列，是上訴書狀如已敘述理由，無論其具體
    與否，即無待其補提理由書或命補正（最高法院97年度台上
    字第892號判決意旨參照）。
  (四)本件原審判決於理由欄，已就上訴人前揭之辯解何以不足採
    信，及認定其確有與丙○○共同犯竊盜罪行乙節，均詳加批
    駁審究並敘明理由，被告所提出之上訴狀雖有敘述上開上訴
    理由，然並未具體敘述第一審判決有何判決不當或違法之事
    實或量刑有何失入之具體情形，即與未敘述具體理由無異。
    揆諸上開說明，本件上訴未敘述具體理由，屬不合法律上之
    程式，應予駁回，並不經言詞辯論為之。
據上論斷，依刑事訴訟法第367條前段、第372條，判決如主文。
中    華    民    國    98    年    10    月    13    日
                  刑事第十三庭  審判長法  官   曾德水
                                      法  官   陳恆寬
                                      法  官   崔玲琦
以上正本證明與原本無異。
不得上訴。
                                      書記官   馬佳瑩
中    華    民    國    98    年    10    月    13    日


司法院資訊處製作；財團法人民間司法改革基金會備份。
